【裁判字號】    97,訴,838
【裁判日期】    971231
【裁判案由】    違反毒品危害防制條例
【裁判全文】
臺灣嘉義地方法院刑事判決               97年度訴字第838號
公  訴  人  臺灣嘉義地方法院檢察署檢察官
被      告  甲○○
選任辯護人  黃曜春律師
上列被告因違反毒品危害防制條例案件，經檢察官提起公訴（97
年度偵字第6856號），本院判決如下：
    主  文
甲○○犯販賣第三級毒品未遂罪，處有期徒刑壹年拾月。
    犯 罪 事 實
一、甲○○明知愷他命（Ketamine）為毒品危害防制條例所列之
    第三級毒品，不得非法販賣，竟基於販賣愷他命營利之犯意
    ，於民國97年6月14日凌晨4時餘，姓名年籍不詳綽號燕仔（
    臺語發音）之成年男子以0000000000號行動電話，撥打0000
    000000號行動電話予甲○○，表示欲向甲○○購買小份量愷
    他命且先賒帳後，甲○○應允之，並隨即攜帶欲交易之愷他
    命前往，惟因燕仔反悔不想購買故未完成交付愷他命而未遂
    。
二、案經臺南縣警察局白河分局報告臺灣嘉義地方法院檢察署檢
    察官偵查起訴。
    理  由
一、按被告以外之人於審判外之陳述，經當事人於審判程序同意
    作為證據，法院審酌該言詞陳述或書面陳述作成時之情況，
    認為適當者，亦得為證據。當事人、代理人或辯護人於法院
    調查證據時，知有第159條第1項不得為證據之情形，而未於
    言詞辯論終結前聲明異議，視為有前項之同意，刑事訴訟法
    第159條之5定有明文。查本件認定事實所援引具傳聞性質之
    言詞或書面證據，關於證據能力，經提示後，當事人及辯護
    人均表示無意見，亦未於本案言詞辯論終結前聲明異議，而
    本院審酌該等審判外陳述作成當時之過程、內容、功能等情
    況綜合判斷，認具備合法可信之適當性保障而具證據能力，
    得採為認定事實之基礎，合先敘明。
二、訊據被告甲○○固坦承於97年6月14日凌晨4時餘，姓名年籍
    不詳綽號燕仔（臺語發音）之成年男子以0000000000號行動
    電話，撥打0000000000號電話予伊，雙方並為卷附雙向通聯
    紀錄及譯文表記載之通話內容，談論關於授受愷他命之事（
    詳見臺南縣警察局白河分局南縣白警偵字第0971001220號刑
    案偵查卷宗－以下稱警卷－第14頁、第35頁），惟矢口否認
    有何販賣愷他命之犯行，辯稱：當時係燕仔向伊調貨，並不
    是販賣愷他命，之前在警詢及偵查中坦承販賣愷他命，係因
    不懂法律，不知道什麼是販賣，伊應祇是轉讓愷他命云云。
    其辯護意旨稱：本件被告確實為轉讓未遂，聲請羈押時被告
    坦承販賣，所指應非本件，而是另案97年度訴字第726號與
    葉宗翰涉嫌販賣毒品部分，至於本件被告自始均未承認販賣
    。另外，一般吸毒之人都會互相將毒品給同樣吸毒之人施用
    ，本件由警卷第35頁通話譯文之內容，或可看出有無交付、
    轉讓之行為，但看不出有販賣之行為，無法看出被告有賺取
    差額之情形，無積極證據證明被告有販賣行為，故販賣毒品
    部分證據不足云云。
三、經查：
  (一)上開犯罪事實，業據被告於警詢時坦承：約自97年2月間開
    始在嘉義市區販賣搖頭丸及愷他命，係以0000000000號、00
    00000000號行動電話作為販賣搖頭丸及愷他命聯絡之用，（
    經警提示下述通話譯文供被告閱覽後）有販賣毒品給000000
    0000號行動電話之持有人，因家中經濟狀況不佳，為了減輕
    父母負擔，才會賣毒品多少賺些錢（見警卷第3頁、第5頁至
    第6頁）及於同日偵查中坦承：當日在警詢所言實在，是出
    於自由意志所言，約賣過10幾次愷他命，當日警察所提示之
    通訊譯文，就是伊販賣搖頭丸及愷他命之譯文沒錯，係在嘉
    義市販賣，別人跟伊下貨伊就送過去（見臺灣嘉義地方法院
    檢察署97年度偵字第5226號偵查卷宗影卷第4頁至第5頁），
    嗣於偵查中亦供承：當時燕仔說可不可以拿1個給我，伊就
    知道是要買愷他命，但後來拿過去的時候，燕仔又說不要了
    等語明確（見臺灣嘉義地方法院檢察署97年度偵字第6856號
    偵查卷宗第12頁及反面），核與下述於97年6月14日凌晨4時
    餘，被告與燕仔間之電話通話譯文顯示係燕仔撥打電話給被
    告，欲向被告購買愷他命後，被告應允之，雙方並已約定交
    易小份量愷他命，且先賒帳之情相符，渠等通話內容略為：
    「（97年6月14日凌晨4時10分）
    被告：喂！
    燕仔：天益喔！
    被告：嗯。
    燕仔：我燕仔啊。
    被告：我知道。
    燕仔：你甘有？
    被告：有啊。
    燕仔：你能不能拿1個給我，週二再給你？
    被告：你說要差喔？
    燕仔：對，週二給你，小的就好。
    被告：何時要給我？
    燕仔：週二啊。
    被告：好。
    （97年6月14日凌晨4時23分）
    被告：喂！到了喔！
    燕仔：我知道，我週一要給你多少？
    被告：啥？
    燕仔：應該怎麼算？
    被告：2！。
    燕仔：好，我知道。」
    而被告亦坦承當時係與燕仔談論交付愷他命之事無誤（見本
    院97年度訴字第838號刑事卷宗－下稱本院卷－第19頁至第2
    0頁）。
  (二)被告嗣固翻異前詞，否認販賣愷他命，然其先係辯稱：之前
    所述不實在，事實上係燕仔和伊一起向藥頭（按指販賣愷他
    命者，下同）明仔買愷他命來吃的，是兩人一起開車去的，
    有時伊載燕仔，有時燕仔載伊云云（見本院卷第52頁至第53
    頁）。嗣又稱：當時係燕仔叫伊先幫燕仔出一半的錢買愷他
    命過去ＫＴＶ，不過那時候伊找不到藥頭買愷他命云云（見
    本院卷第53頁）。後再改稱：當時係伊幫燕仔向明仔買愷他
    命，伊真的有去買，是向明仔買的，但後來燕仔沒有拿錢給
    伊，伊也沒有拿愷他命給燕仔，就將愷他命退還給明仔了云
    云（見本院卷第75頁、第77頁），其前後所供顯然歧異，已
    難憑採。其雖辯稱當時燕仔係向伊調貨（按被告係指無獲利
    之轉讓，下同），通電話前兩天相遇有問伊愷他命5克要多
    少錢云云（見本院卷第18頁），然其已供稱燕仔有自己認識
    之販賣愷他命者（見本院卷第18頁），則燕仔直接向該販毒
    者購買即可，何須大費周章再透過被告購買，徒增遭人從中
    剝削之風險，有違常理。且其既供稱：「（為何你拜託他拿
    ，他又拜託你拿？）朋友都會互相」，卻又供稱：「（燕仔
    跟你拿過幾次愷他命？）沒有拿過。」（見本院卷第18頁）
    ，所述亦不一致，是其上開彼此調貨之說，顯難認屬實。又
    倘燕仔當時確係欲透過被告向他人購買愷他命，非向被告購
    買，且於前2日已先知會，則燕仔於97年6月14日凌晨4時餘
    打電話給被告時，應係詢問被告類如：「現在是否可幫我調
    到愷他命？」或「是否已幫我調到日前見面所提之愷他命？
    」意旨之話語，惟觀之上開電話通話譯文，燕仔卻係直接詢
    問被告：「你甘有？」（臺語），即意指被告那裡現在是否
    有愷他命，而被告亦非回稱類如：「已幫你調到愷他命」意
    旨等語，卻係直接回稱：「有啊! 」，顯與被告上開所辯係
    幫燕仔調貨之情不符，故被告辯稱當時單純係幫燕仔調貨，
    並無從中獲利，係轉讓非販賣愷他命云云，顯係事後圖卸之
    詞，委不足採。
  (三)被告另辯稱警詢時並不知何謂販賣云云。然所謂販賣即係將
    物品出售予他人，以從中賺取差價營利，至所賣物品之來源
    係自行製造抑或另向他人購入在所不問，此為眾所皆知，並
    無特別難以理解之處。參以被告於同次警詢時另供稱：「葉
    宗翰是『向我買』搖頭丸及愷他命，之後『再轉賣給別人』
    、「劉柏緯剛開始是『與我合夥出資共同販賣』搖頭丸及愷
    他命，後來因劉柏緯資金不夠，『叫我先出錢購毒』，『再
    由販毒所得之盈餘中扣除』」、「李苡叡『並無向我購毒』
    ，是他如缺愷他命毒品會先『向我借』，日後『再歸還』相
    同之毒品給我，我們之間『並無買賣毒品關係』」、「（劉
    千卉）是我『無償提供』給她吸食的」等語（見警卷第4頁
    、第6頁至第7頁），顯見被告於警詢時，即已明瞭販賣、轉
    賣、合夥販賣、先出資購毒再由販毒盈餘扣除、先借用再歸
    還、無償提供等語之意思，並無所辯不知何謂販賣之情，其
    上開所辯亦係卸責之詞，不足採信。
  (四)而被告於製作警詢筆錄時，其父亦陪同在場，有上開警詢筆
    錄可稽（見警卷第2頁），堪認於警詢時應無遭不法取供之
    情形，並經警提示上開電話通話譯文供被告檢視、辨認無誤
    ，有上開警詢筆錄及被告簽名捺印之上開電話通話譯文可考
    （見警卷第5頁、第14頁），且其上開警詢中所供其他販毒
    犯行，亦經本院以97年度訴字第726號判決，就迭次販賣第
    二級毒品部分各判處有期徒刑3年8月、迭次販賣第三級毒品
    部分（既遂）各判處有期徒刑2年10月、轉讓第三級毒品部
    分判處有期徒刑5月，定應執行有期徒刑8年6月在案，益證
    被告上開警詢及同日偵查中所供屬實，並與上開電話通話譯
    文內容相符，自堪採信。
  (五)又愷他命乃毒品危害防制條例所列管具成癮性、濫用性之第
    三級毒品，危害社會甚深，嚴禁轉讓、製造、運輸及販賣等
    ，罪刑非輕，販賣毒品乃懸為厲禁之重罪，從事者莫不極盡
    隱諱之能事，唯恐遭致查緝，故得來不易之毒品，除因特別
    情事偶爾無償轉讓，間或與人分享外，衡情倘無利可圖，諒
    無平白蹈陷重典無端供應他人之理。而毒品交易條件及價格
    ，因處於國家嚴查禁絕之現實環境，是求售者可任意增減份
    量成色，視買賣雙方關係深淺、當時之資力、毒品純質、需
    求程度、交易風險及對價格之接受度等因素，與購買者進行
    磋商。而販賣毒品之獲利，倘非坦承犯行翔實供述價量俾得
    明確核計外，委難覈實，然販賣毒品之人，除非特有考量，
    或別有事證足認係按同一價量委買、轉售或無償贈與而確未
    營利外，既殆無甘罹刑章而無所求之可能，則從販入與賣出
    之量價差異營取利潤，厥乃合情理之推論，尚難遽認販賣毒
    品營利之事證未足，否則豈非知錯悛悔坦述者難辭重典，而
    飾卸脫罪者卻反得僥倖？殊無是理。本件被告矢口否認販賣
    毒品愷他命犯行，然被告業已供承：伊與燕仔認識不久（見
    本院卷第39頁），且與燕仔並無特殊密切之親故關係，卻仍
    鋌而走險，與燕仔約定時間、數量、金額欲交付愷他命與燕
    仔。復參以被告於警詢時供承：係因家中經濟狀況不佳，為
    了減輕父母負擔，才會賣毒品多少賺些錢，已如上述，揆諸
    上開情理，堪認被告確有營利之意圖，被告及辯護意旨辯稱
    本件係轉讓並非販賣云云，並不足採。
  (六)此外，並有本院97年度聲搜字第676號搜索票、扣押筆錄、
    扣押物品收據、查獲照片及本院97年聲監字第252號通訊監
    察書等存卷可證（見警卷第58頁至第67頁）。本件事證明確
    ，被告上開犯行洵堪認定。
四、按愷他命屬毒品危害防制條例第2條第2項第3款所定之第三
    級毒品。而本件並無證據證明被告係先意圖營利而販入欲售
    與燕仔之愷他命，其後雖基於販賣營利之故意，並著手實行
    販賣愷他命，惟尚未達完成交付愷他命與燕仔之程度，其行
    為尚屬未遂，是核被告所為，係犯毒品危害防制條例第4條
    第6項、第3項之販賣第三級毒品未遂罪，並依未遂之規定減
    輕其刑。又按販賣第三級毒品罪之法定刑為「處5年以上有
    期徒刑，得併科新臺幣5百萬元以下罰金」，然同為販賣第
    三級毒品之人，其原因動機不一，犯罪情節未必盡同，或有
    大盤毒梟者，亦有中、小盤之分，甚或僅止於吸毒者友儕間
    為求互通有無之有償轉讓者亦有之，其販賣行為所造成危害
    社會之程度自屬有異，法律科處此類犯罪，所設之法定最低
    本刑相同，不可謂不重。於此情形，倘依其情狀處以有期徒
    刑，即足以懲儆，並可達防衛社會之目的者，自非不可依客
    觀之犯行與主觀之惡性二者加以考量其情狀，是否有可憫恕
    之處，適用刑法第59條之規定酌量減輕其刑，期使個案裁判
    之量刑，能斟酌至當，符合比例原則。查被告上開販賣愷他
    命未遂犯行之犯罪情節，當非大盤毒梟者可資等同併論，其
    甫成年，年輕氣盛、法治意識淺薄致價值觀念混淆而誤觸法
    網，且其販賣愷他命之次數、數量非眾，犯罪情微尚屬輕微
    ，顯無大規模營利性之販毒集團之惡性，如情節互異之犯罪
    ，株守一致，仍科予被告販賣第三級毒品未遂罪之法定重刑
    ，實屬苛刻，本院綜觀權衡，認被告所犯情節非全無情堪憫
    恕之處，爰依刑法第59條規定減輕其刑，且依法遞減之，並
    審酌被告犯後之態度、犯罪之動機、目的、手段、所生危害
    、國中肄業之智識程度、未婚等一切情狀，量處如主文所示
    之刑。
五、按毒品危害防制條例第19條第1項前段規定，犯該法第4條至
    第9條、第12條、第13條或第14條第1項、第2項之罪者，其
    供犯罪所用或因犯罪所得之財物，均沒收之。係採義務沒收
    主義，惟該條文並未特別規定「不問屬於犯人與否，沒收之
    」，是「其供犯罪所用或因犯罪所得之財物」仍應適用刑法
    第38條第3項前段，以屬於犯人所有者為限，始應予沒收。
    而本件被告固使用門號0000000000之行動電話與燕仔聯絡交
    付愷他命事宜，惟前開行動電話係被告甲○○女友之姐劉小
    萍所有，並已遺失乙節，業據被告甲○○供承在卷（見本院
    卷第82頁），復有通聯調閱查詢單載明申辦人確係劉小萍無
    誤（見警卷第16頁），自非屬被告所有物品；與扣案之0000
    000000號NOKIA牌行動電話1支，亦無證據證明係供本件販賣
    愷他命未遂犯行所用或因本件犯罪所得之財物，均不得宣告
    沒收。又按毒品危害防制條例第18條前段規定：查獲之第一
    、二級毒品，不問屬於犯人與否，沒收銷燬之；故被告經法
    院為有罪之判決時，查獲之毒品，與被告所犯本案有關者，
    固應於該有罪判決之主刑下諭知沒收；至若查獲之毒品，與
    被告被訴之本案全然無關，法院自不得宣告沒收。而本件被
    告係販賣愷他命未遂，是扣案之第二級毒品搖頭丸1粒顯與
    本件犯行無關。另愷他命1包（含袋重0.9公克），業據被告
    供稱並非本件欲交付與燕仔之愷他命（見本院卷第77頁），
    且係警方於97年7月21日持搜索票前往被告甲○○位於嘉義
    市○○路住處查扣，與本件被告於97年6月14日販賣未遂之
    時間已隔1月餘之相當時日，被告復供稱其當時本身有施用
    愷他命（見警卷第6頁），自難認扣案愷他命與本件犯行有
    關，亦不得諭知沒收，均併此敘明。
據上論斷，應依刑事訴訟法第299條第1項前段，毒品危害防制條
例第4條第3項、第6項，刑法第11條前段、第25條第2項、第59條
，判決如主文。
本案經檢察官郭志明到庭執行職務。
中    華    民    國    97    年    12    月    31    日
                  刑事第四庭  審判長法  官  蔡憲德
                                    法  官  許兆慶
                                    法  官  吳育霖
以上正本證明與原本無異。
如不服本判決應於收受判決後10日內向本院提出上訴書狀，並應
敘述具體理由；其未敘述上訴理由者，應於上訴期間屆滿後20日
內向本院補提理由書（均須按他造當事人之人數附繕本）「切勿
逕送上級法院」。告訴人或被害人如對於本判決不服者，應具備
理由請求檢察官上訴，其上訴期間之計算係以檢察官收受判決正
本之日期為準。
中    華    民    國    97    年    12    月    31    日
                                    書記官  林美芳
附錄本案論罪科刑法條：
毒品危害防制條例第4條
製造、運輸、販賣第一級毒品者，處死刑或無期徒刑；處無期徒
刑者，得併科新臺幣1千萬元以下罰金。
製造、運輸、販賣第二級毒品者，處無期徒刑或7年以上有期徒
刑，得併科新臺幣7百萬元以下罰金。
製造、運輸、販賣第三級毒品者，處5年以上有期徒刑，得併科
新臺幣5百萬元以下罰金。
製造、運輸、販賣第四級毒品者，處3年以上10年以下有期徒刑
，得併科新臺幣3百萬元以下罰金。
製造、運輸、販賣專供製造或施用毒品之器具者，處1年以上7
年以下有期徒刑，得併科新臺幣1百萬元以下罰金。
前五項之未遂犯罰之。


司法院資訊處製作；財團法人民間司法改革基金會備份。
